臺灣高等法院高雄分院刑事判決　　　　 96年度上易字第282號
上　訴　人 　臺灣高雄地方法院檢察署檢察官
被　　　告 　甲○○
被　　　告 　乙○○
上開 二 人
共　　　同
選任辯護人 　尤挹華律師
　　　　　 　郭正鵬律師
上列上訴人因被告等賭博案件，不服臺灣高雄地方法院95年度易
字第1721號中華民國96年1 月10日第一審判決（起訴案號：臺灣
高雄地方法院檢察署95年度偵字第7592號），提起上訴，本院判
決如下：
     主  文
上訴駁回。
     事  實
一、任志堂（已於民國95年7 月22日歿）係領有合法電子遊戲場
    業營利事業登記證之「金鐘電子遊藝場」（址設高雄市新興
    區○○○路25號）之實際負責人，分別於95年1 、2 月間，
    以每月新臺幣（下同）2 萬2,000 元至2 萬5,000 元之代價
    僱用甲○○擔任夜班組長；以3 萬元之代價僱用乙○○擔任
    店員，均負責開分、洗分、兌換計分卡等工作。任志堂與甲
    ○○、乙○○共同基於與不特定之人賭博財物之犯意聯絡，
    由任志堂在上開「金鐘電子遊藝場」，擺設如附表一所示之
    電子遊戲機，供不特定人遊戲打玩，而由甲○○、乙○○負
    責開分、洗分及兌換現金工作；其賭博方式係以現金1 比5
    之比例開分，由賭客下注比輸贏，若未押中沒有得分，若押
    中則可將得分再以5 比1 之比例兌換成計分卡，而計分卡每
    一點數即可折算成新臺幣（下同）1 元，以此射倖性之方式
    藉由電子遊戲機與不特定之賭客進行賭博。嗣於95年3 月3
    日晚間11時許，適有賭客林志龍至「金鐘電子遊藝場」打玩
    電子遊戲機「超九」（機台編號2 號），押中特別獎「777
    」連線，得分3 千分，隨即由店員乙○○交付林志龍500 分
    與100 分之記分卡各1 張；迨翌日凌晨1 時許，林志龍結束
    打玩電子遊戲機後，將上開記分卡交予店員甲○○，甲○○
    即向林志龍表明要其至廁所與機台中間等候，嗣甲○○遂將
    600 元放置於遊藝場後方擺放杯水之箱子之上，待林志龍拿
    取時而為喬裝打玩電動玩具之警員張智樑、饒雲志當場查獲
    ，並扣得如附表一、二所示之物。
二、案經高雄市政府警察局新興分局報請臺灣高雄地方法院檢察
    署檢察官聲請簡易判決處刑。
     理  由
一、程序方面：按被告以外之人於偵查中向檢察官所為陳述，除
    顯有不可信之情況者外，得為證據，刑事訴訟法第159 條之
    1 第2 項定有明文。偵查中對被告以外之人（包括證人、鑑
    定人、告訴人、被害人及共同被告等）所為之偵查筆錄，或
    被告以外之人向檢察官所提之書面陳述，性質上均屬傳聞證
    據。惟現階段刑事訴訟法規定檢察官代表國家偵查犯罪、實
    施公訴，依法其有訊問被告、證人及鑑定人之權，證人、鑑
    定人且須具結，而實務運作時，檢察官偵查中向被告以外之
    人所取得之陳述，原則上均能遵守法律規定，不致違法取供
    ，其可信度極高，職是，被告以外之人前於偵查中已具結而
    為證述，除反對該項供述得具有證據能力之一方，已釋明「
    顯有不可信之情況」之理由外，不宜以該證人未能於審判中
    接受他造之反對詰問為由，即遽指該證人於偵查中之陳述不
    具證據能力。本案證人林志龍、張智樑、饒雲志於檢察官偵
    查中所為之陳述，被告2 人及其辯護人均未曾提及檢察官在
    偵查時有不法取供之情形，依上說明，其於偵查中之證言自
    均具有證據能力。
二、實體方面：
  (一)訊據被告甲○○、乙○○固均坦承於上開時、地擔任服務員
    ，並負責開分、洗分及兌換計分卡之工作，惟均矢口否認有
    何賭博之犯行，被告甲○○辯稱：伊沒有將系爭計分卡兌換
    成現金600 元交予林志龍云云。被告乙○○辯稱：伊沒有兌
    換現金600 元予林志龍，亦不知何人兌換現金600 元予林志
    龍云云。
  (二)經查：上開犯罪事實，業據證人林志龍於檢察官偵查中及原
    審審理時具結證述綦詳，核與證人即查獲員警張智樑、饒雲
    志證述相符，並有高雄市政府新興分局執行臨檢現場檢查紀
    錄、現場圖、職務報告、扣押筆錄、扣押物品目錄表、扣案
    如附表一所示之電子遊戲機、現場照片8 張附卷可稽。被告
    2 人雖以上開情詞置辯，然查，證人林志龍前於檢察官偵查
    中明確證稱：金鐘電子遊藝場之店員係兌換600 元現金予伊
    等語（見偵查卷第8 頁），核與其於原審審理時具結證述相
    符（見原審卷第93頁），則證人林志龍確有向金鐘電子遊藝
    場之店員兌換600 元現金乙節，證人林志龍之供述均前後一
    致，並無有何矛盾之處，而證人林志龍係打玩如附表一編號
    四所示之電子遊戲機具「超九」，其中編號2 之機台，因押
    中特別獎3000分等情，迭據證人林志龍於檢察官偵查中及原
    審審理時供陳不諱，是就「金鐘電子遊藝場」之負責人任志
    堂與本件被告甲○○、乙○○等人，藉由電子遊戲機以射倖
    性之方式計算輸贏，性質上係利用該機器代替自己與人在公
    眾得出入之場所賭博之構成要件事實業已證述無訛，此與證
    人林志龍究係以多少之計分卡換得系爭600 元之現金，本無
    礙於本件賭博罪之成立，辯護人以關於計分卡之多寡，證人
    前後供述不一遂認證人所述不實，自有誤解。況且被告甲○
    ○、乙○○於原審準備程序時均明確供陳：「係以3000分積
    分，以5 比1 之比例兌換600 分之計分卡，並由被告乙○○
    交予林志龍收執」等情（見原審卷第66頁）。而證人林志龍
    於原審審理中亦陳稱：「我知道這家店計分卡點數等於現金
    ，例如5 千分折換1 千元的現金，我當時是3 千分，甲○○
    給我600 元應該沒錯，為何記分卡的點數會給我1 千點1 張
    ，500 點1 張，當時因為天很暗，有可能是我看錯。」等語
    ，足認上開證人就計分卡之點數，或因燈光較暗，或因時間
    匆促，均未及細看，以致有所誤認，然均不足以推翻證人全
    部之證詞，且其陳述之內容，無論係兌換計分卡之比例、所
    兌換之積分與被告2 人所述即無不符，被告及其辯護人所辯
    ，均委無足採。
  (三)又現行刑法關於正犯、從犯之區別，係以其主觀之犯意及客
    觀之犯行為標準，凡以自己犯罪之意思而參與犯罪，無論其
    所參與者是否係犯罪構成要件之行為，皆為正犯，其以幫助
    他人犯罪之意思而參與犯罪，其所參與者，苟係犯罪構成要
    件之行為，亦為正犯，必以幫助他人犯罪之意思而參與犯罪
    ，其所參與者又為犯罪構成要件以外之行為，始為從犯。故
    共同實施犯罪行為之人，在合同意思範圍以內，各自分擔犯
    罪行為之一部，相互利用他人之行為，以達其犯罪之目的者
    ，即應對於全部所發生之結果，共同負責。且共同正犯之意
    思聯絡，原不以數人間直接發生者為限，即有間接之聯絡者
    ，亦包括在內，最高法院92年度臺上字第5407號判決意旨參
    照。本件被告乙○○固辯稱：伊確無兌換現金予林志龍等語
    ，然揆諸首揭判決意旨，共同正犯既無須親自實行構成要件
    之實行行為，縱被告乙○○所為僅係將電子遊戲機所顯示之
    積分兌換成計分卡，並非直接給付金錢之人，惟此種手法既
    為合法經營電子遊戲場業者，為規避警方查緝賭博犯行所形
    成之以合法計分卡掩飾非法兌換現金之行為；申言之，將押
    注、中獎、派發賭金之程序予以解離，不面對面與賭客直接
    進行賭局，則其於本件犯罪之內部分擔究竟負責何事，自與
    犯罪之成立無涉。
  (四)綜上各情本案事證明確，被告2 人上開犯行，洵堪認定。
三、核被告甲○○、乙○○所為，均係犯刑法第266 條第1 項前
    段之普通賭博罪。被告2 人與任志堂就上開犯行，均有犯意
    之聯絡與行為之分擔，為共同正犯（按被告行為後，刑法第
    28條原規定：「二人以上共同『實施』犯罪之行為者，皆為
    共同正犯。」，於95年7 月1 日施行之新法修正為：「二人
    以上共同『實行』犯罪之行為者，皆為共同正犯。」將舊法
    之『實施』修正為『實行』。原『實施』之概念包括陰謀、
    預備、著手及實行等階段之行為，修正後僅共同實行犯罪行
    為始成立共同正犯。是新法共同正犯之範圍已有限縮，排除
    陰謀犯、預備犯之共同正犯，是就新舊法之比較，新法較有
    利於被告，自應適用修正後之規定）。又原聲請簡易判決處
    刑書於犯罪事實欄中，既已敘明被告2 人與任志堂，係以扣
    案之電子遊戲機具與不特定顧客賭博財物，並且載明與賭客
    林志龍以如何之方式賭博之犯罪事實，復就林志龍之賭博犯
    行同時聲請簡易判決處刑，顯見被告2 人及任志堂與林志龍
    基於對立共犯而生之賭博犯行，俱已經檢察官聲請簡易判決
    處刑，僅所引法條欄未予引用並非未經起訴，此部份條文復
    經公訴人予以補充（見原審卷第65頁），是法院自應予以審
    究。
四、原審認被告罪證明確，因而適用刑法第2 條第1 項，第28條
    、第266 條第1 項前段、第2 項、第42條第3 項前段等規定
    ，並審酌被告2 人均未曾受有任何刑之宣告，有臺灣高等法
    院被告前案紀錄表等附卷可稽，素行堪認良好，惟其參與賭
    博犯行，助長社會不良風氣，且犯後均猶匿詞矯飾，圖卸刑
    責，難認已有悔悟之意等一切情狀，各量處罰金新台幣2 萬
    元，並諭知易服勞役之折算標準（按被告行為後，刑法已於
    94年2 月2 日修正公布，於95年7 月1 日施行，新修正刑法
    第42條易服勞役之折算標準，其中折算1 日之金額修正為新
    臺幣1 千元、2 千元、3 千元，即易服勞役較修正前舊法之
    銀元300 元即新臺幣900 元折算1 日為輕，是依刑法第2 條
    第1 項但書規定，易服勞役應適用有利於被告之修正後刑法
    第42條第3 項之折算標準）；並敘明扣案如附表一編號四所
    示之電子遊戲機具「超九」計有6 台，其中編號2 之機台（
    含IC板1 片），為被告等人與賭客林志龍當場賭博之器具，
    應依刑法第266 條第2 項之規定，予以宣告沒收之；另扣案
    如附表二編號三之賭資600 元，並非在賭檯或兌換籌碼處之
    財物，乃林志龍之犯罪所得，亦非為被告2 人所有，及其餘
    扣案之物，均無積極證據證明與本件被告2 人之賭博犯行有
    何關聯，爰均不另為沒收之宣告。其認事用法，核無不合，
    量刑亦屬允當。
五、公訴人上訴意旨雖另稱：其餘扣案機具係當場查獲欲供不特
    定人直接用以賭博所用之器具，核與刑法第266 條第2 項所
    定之「當場賭博之機具」之要件相符，是原審判決就其餘之
    機具未依法宣告沒收，容有違誤云云。惟查，證人林志龍所
    用以賭博機具僅有1 台（即附表一編號四之『超九』型機具
    中之編號2 號者），而該等機具僅於將押中之分數兌換成新
    台幣時，始有賭博財物之情事；如未曾兌換金錢，即是供娛
    樂之用而已，是並非所有遊藝場內之機具均係一定供賭博之
    用，公訴人之上開論述，容有誤解。從而公訴人上訴意旨就
    此部分指摘原判決不當，為無理由，應予駁回。
六、至公訴意旨另以：甲○○、乙○○與任志堂共同基於意圖營
    利供給賭博場所及聚眾賭博之概括犯意聯絡，由任志堂分別
    於95年1 月、2 月間，以每月2 萬2,000 元至2 萬5,000 元
    之代價僱用甲○○擔任夜班組長；以3 萬元之代價僱用乙○
    ○擔任店員，均負責為不特定顧客開分、洗分及兌換現金等
    工作，因認被告甲○○、乙○○涉有刑法第268 條前段之圖
    利供給賭博場所罪、同條後段之圖利聚眾賭博罪嫌云云。
  (一)按刑法第268 條所定之圖利供給賭博場所罪、聚眾賭博罪，
    除行為人主觀上之營利意圖之外，其營利之來源必與供給賭
    博場所或聚眾賭博之客觀構成要件行為相結合，始克當之；
    即單純因供給賭博場所或聚眾賭博而牟利，諸如抽頭，或變
    相以收取清潔費、茶水費等名目為之，倘獲利之來源乃取決
    於賭博本身之輸贏，乃仰賴賭博之射倖性與或然率，即是否
    輸贏仍在未定，自應成立賭博罪，而非該當刑法第268 條之
    罪，合先敘明。
  (二)經查，本件被告甲○○、乙○○與任志堂利用合法擺設之電
    子遊戲機，其中不確定之輸贏機率與賭客賭博財物，係以該
    電子遊戲機出現之偶然事實決定勝負，即以此射倖性之方式
    計算輸贏，本身既未抽佣，且賭客間亦無對賭情事，性質上
    係利用該機器代替自己與不特定人在公眾得出入之場所賭博
    ，此與意圖營利而供給賭博場或聚眾賭博，並不相同；此外
    ，復查無其他積極證據足認被告2 人有何共同抽頭營利及聚
    眾賭博之行為，即難認被告2 人係觸犯刑法第268 條之罪，
    就此部分原應諭知無罪之判決，惟因聲請簡易判決處刑意旨
    認此部分若成立犯罪，亦與其前開賭博罪之犯行具有裁判上
    一罪之想像競合犯關係，爰不另為無罪之諭知，一併敘明。
據上論斷，應依刑事訴訟法第368 條，判決如主文。
本案經檢察官陳國全到庭執行職務。
中　　華　　民　　國　　96　　年　　5 　　月　  17　　日
                  刑事第四庭  審判長法  官  蕭權閔
                                    法  官  林水城
                                    法　官  吳進寶
以上正本證明與原本無異。
不得上訴。
中　　華　　民　　國　　96　　年　　5 　　月　  17　　日
                                      書記官  林佳蓉
附錄本判決論罪之法條：
中華民國刑法第266條
在公共場所或公眾得出入之場所賭博財物者，處1 千元以下罰金
。但以供人暫時娛樂之物為賭者，不在此限。
當場賭博之器具與在賭檯或兌換籌碼處之財物，不問屬於犯人與
否，沒收之。
 附表一
┌──┬──────┬──────────┐
│編號│電子遊戲機具│數量（均含IC板1 片）│
├──┼──────┼──────────┤
│ 一 │   超悟空   │     2 台           │
├──┼──────┼──────────┤
│ 二 │    戰13    │     1 台           │
├──┼──────┼──────────┤
│ 三 │ 明星三缺一 │     1 台           │
├──┼──────┼──────────┤
│ 四 │    超九    │     6 台           │
├──┼──────┼──────────┤
│ 五 │    賓果    │     8 台           │
├──┼──────┼──────────┤
│ 六 │  戰國象棋  │     6 台           │
├──┼──────┼──────────┤
│ 七 │    賽船    │     8 台           │
├──┼──────┼──────────┤
│ 八 │  鑽石列車  │     4 台           │
├──┼──────┼──────────┤
│ 九 │     7PK    │     4 台           │
├──┼──────┼──────────┤
│ 十 │     5PK    │     5 台           │
├──┼──────┼──────────┤
│十一│    主機    │     6 台           │
└──┴──────┴──────────┘
 附表二
┌──┬──────┬──────────┐
│編號│  品    名  │    數         量   │
├──┼──────┼──────────┤
│ 一 │開、洗分鑰匙│    2 付合計9 支    │
├──┼──────┼──────────┤
│ 二 │上下班打鐘卡│    3 張            │
├──┼──────┼──────────┤
│ 三 │賭資        │    600元（林志龍） │
└──┴──────┴──────────┘
